【裁判字號】    91,易,3464
【裁判日期】    920108
【裁判案由】    違反動產擔保交易法
【裁判全文】
臺灣高雄地方法院刑事判決                        九十一年度易字第三四六四號
    公  訴  人  臺灣高雄地方法院檢察署檢察官
    被      告  甲○○  男三十.
右被告因違反動產擔保交易法案件，經檢察官提起公訴（九十一年度偵字第一八○四
三號），本院判決如左：
    主  文
甲○○動產擔保交易之債務人，意圖不法之利益，將標的物遷移，致生損害於債權人
，處有期徒刑月，如易科罰金，以佰元折算壹日。
    事  實
一、甲○○於民國九十年十一月二日，將其所有車牌號碼八Ｓ－四四六○號之自用小
    客車，以動產擔保交易法中動產抵押之方式，向遠東國際商業銀行股份有限公司
    （下稱遠東銀行），辦理汽車貸款，貸得新台幣（下同）四十八萬元，而為動產
    擔保交易之債務人。雙方約定貸款期限自九十年十二月二日起至九十四年十一月
    二日止，每月為一期，共分四十八期攤還給付，每次償還一萬三千六百三十二元
    ，標的物存放地點為高雄市○○區○○街三十巷三十四弄八號，在貸款未付清之
    前，甲○○僅得依約占有使用標的物，不得任意遷移或為其他處分，而遠東銀行
    則於九十年十二月二十五日將對甲○○之債權讓與裕融企業股份有有限公司（下
    稱裕融公司），並通知甲○○且變更動產抵押權之登記。詎甲○○在貸得上開款
    項後，乃意圖不法之利益，於繳交三期貸款金額後即不再支付後續款項，並未得
    擔保債權人之同意，於九十一年一月二十日，擅將上開動產擔保標的之車輛遷移
    至其位於台中市○區○○街一三六號六樓之三之租屋處，致生損害於債權人裕融
    公司。嗣經裕融公司派員前往標的物存放地點查訪未著，始悉上情。
二、案經裕融公司代表人乙○○訴由臺灣高雄地方法院檢察署檢察官偵查起訴。
    理  由
一、訊據被告甲○○對右揭事實均坦承不諱，惟矢口否認有何違反動產擔保交易犯行
    ，辯稱：因上開汽車於九十一年三月四日在台中失竊，故未繼續付款云云。惟查
    ：
（一）被告於九十一年一月二十日後，未得擔保債權人同意，即將上開汽車遷移至其
      位於台中市○區○○街一三六號六樓之三之租屋處，且自九十一年二月十九日
      即未再給付分期貸款，致生損害於債權人裕融公司之事實，業據被告自白不諱
      ，核與告訴人裕融公司代理人白豐瑞到庭指訴情節相符，復有貸款暨動產抵押
      契約書、動產擔保交易（動產抵押）移轉契約書、動產擔保交易動產抵押設定
      債權人變更登記申請書、高雄市監理處動產擔保交易登記證明書、高雄青年郵
      局第一九一一號存證信函各一件為證，依前開被告與遠東銀行簽訂之貸款暨動
      產抵押契約書第十條約定：「本件標的物存放處所約定為本契約書所載甲方之
      住址（即被告位於高雄市○○區○○街三十巷三四弄八號），且非經乙方書面
      同意並辦理動產抵押變更登記者，甲方絕不任意變更本件動產抵押權車輛之所
      在」等語，是被告應知其不得隨意變更車輛停放地點，卻仍於九十一年一月二
      十一日任意遷移標的物至台中等情，應可認定。
（二）被告於九十年十一月二日向遠東銀行貸得款項後，第一期即未按時於同年十二
      月一日如期繳交貸款，第二、三期（九十一年一月一日、二月二日）亦未按期
      繳交，迨至九十一年二月十九日，被告始一次繳清三個月之欠款等情，有卷附
      之裕融公司客戶對帳單－還款明細表二紙可稽。衡諸常情，一般人於貸款前當
      評估自己能力可否逐月清償貸款，然被告於貸得款項後之第一期即不按時還款
      ，乃悖常情，其貸款之動機，顯有可議；甚而被告於第二、三期亦未如期納款
      ，卻於第二期後之九十一年一月二十日擅將上開標的物遷移至台中，參以被告
      於本院審理時自承其遷至台中後乃從事汽車貸放業務等語，被告應比一般人更
      知悉動產擔保交易法所賦予之義務，被告卻故不告知告訴人，更容任不繳每期
      應納款項，顯見被告具有不法利益之意圖。
（三）至被告辯稱上開汽車於九十一年三月四日於台中失竊，並提出台中市警察局車
      輛遺失證明單以佐其說。惟查，被告第四期九十一年三月一日應繳之貸款又未
      依約繳付，然在告訴人之催收下，動產標的之車輛旋於同年月四日申報遺失，
      已有可疑外，綜被告所辯為真，惟該車輛遲至九十一年三月四日失竊，已在被
      告九十一年一月二十日，未經債權人同意，將上開車輛由高雄約定之存放地點
      ，擅自遷移至台中之後，是該車輛之遺失並不影響被告前已成立之犯行。
（四）綜上所述，本案事證明確，被告犯行，洵堪認定。
二、核被告所為，係犯動產擔保交易法第三十八條之意圖不法利益，擅將動產擔保交
    易標的物遷移罪。審酌被告任意遷移動產擔保標的物，致告訴人追索無著，及被
    告以該標的物貸款四十八萬，迄今尚餘四十三餘萬元（不含約違金及利息）未付
    清，惟念其並無前科，素行尚稱良好，坦承部分犯行等一切情狀，量處如主文所
    示之刑，並諭知易科罰金之折算標準。
據上論斷，應依刑事訴訟法第二百九十九條第一項前段，動產擔保交易法第三十八條
，刑法第十一條前段、第四十一條第一項，罰金罰鍰提高標準條例第一條前段、第二
條，判決如主文。
案經檢察官李靜文到庭執行職務。
中      華      民      國    九十二    年      一      月      八      日
                                    臺灣高雄地方法院刑事第四庭
                                        審判長法  官  黃建榮
                                              法  官  廖純卿
                                              法  官  曾鴻文
右正本證明與原本無異。
如不服本判決，應於判決送達後十日內，向本院提出上訴狀。
                                              書記官    王高山
中    華    民    國      九十二      年      一      月      八      日
附錄論罪科刑法條：
動產擔保交易法第三十八條：
動產擔保交易之債務人，意圖不法之利益，將標的物遷移、出賣、出質、移轉、抵押
或為其他處分，致生損害於債權人者，處三年以下有期徒刑、拘役或科或併科六千元
以下之罰金。


司法院資訊處製作；財團法人民間司法改革基金會備份。
